臺灣高雄地方法院刑事裁定
110年度聲判字第98號
聲  請  人  吳銘賜
代  理  人  馬興平律師
被      告  陳宗廉



            廖志剛



上列聲請人即告訴人因被告等偽造文書等案件，不服臺灣高等檢
察署高雄檢察分署檢察長駁回再議之處分（110年度上聲議字第1
995號，原不起訴處分案號：臺灣高雄地方檢察署110年度偵字第
9620號），聲請交付審判，本院裁定如下： 
    主  文
聲請駁回。 
    理  由
一、聲請交付審判意旨略以：依照本院107年度訴字第6號刑事判
    決及臺灣高等法院高雄分院109年度選上字第9、10號民事判
    決內勘驗之筆錄內容（詳附表「法院勘驗內容」欄），可知
    證人洪啟富（下稱洪啟富）於調查局製作之筆錄有記載不實
    之情形，洪啟富之感受僅止於「照顧弱勢」，完全與賄選無
    關，被告陳宗廉卻故意不依照洪啟富之陳述記載，使調查筆
    錄內容失真，無中生有，顯係出於意圖使聲請人吳銘賜（下
    稱聲請人）受刑事處分所為，被告廖志剛為筆錄紀錄人，未
    制止被告陳宗廉之行為，更配合製作不實筆錄，屬共同正犯
    。被告2人出於使聲請人受刑事處分之故意，違反刑事訴訟
    法第41條第1款、第43條之1、第100條、第100條之2規定，
    消極不將洪啟富無罪陳述登載於筆錄，並故意將洪啟富未陳
    述之認罪陳述登載於筆錄，足認被告2人涉犯刑法第213條之
    公務員登載不實文書及同法第169條第2項之準誣告罪嫌。臺
    灣高雄地方檢察署（下稱「高雄地檢署」）110年度偵字第9
    620號不起訴處分（下稱「不起訴處分」）及臺灣高等檢察
    署高雄檢查分署（下稱「高雄高分檢」）110年度上聲議字
    第1995號駁回再議處分書（下稱「駁回再議處分」）對於刑
    事訴訟法之「證據能力」與「證明力」有所混淆，被告2人
    製作之洪啟富調查筆錄有悖於真意、無中生有之記載，依刑
    事訴訟法第100條之1第2項之規定，不符部分不得做為證據
    ，應為「無證據能力」；被告2人所為亦非屬「無法逐字不
    漏而為完全記載」之情狀，應屬故意積極不實登載於筆錄公
    文書之違法，駁回再議處分顯有認定事實違誤且理由矛盾之
    情。
二、程序部分：
    按告訴人不服上級法院檢察署檢察長或檢察總長認再議為無
    理由而駁回之處分者，得於接受處分書後10日內委任律師提
    出理由狀，向該管第一審法院聲請交付審判；法院認為交付
    審判之聲請不合法或無理由者，應駁回之，刑事訴訟法第25
    8條之1、第258條之3第2項前段分別定有明文。經查，本件
    聲請人就被告2人涉犯偽造文書等罪嫌，向高雄地檢署提出
    告訴，經同署檢察官偵查後以110年度偵字第9620號為不起
    訴處分，聲請人不服又聲請再議，經高雄高分檢檢察長認再
    議為無理由而以110年度上聲議字第1995號處分書駁回再議
    。聲請人於民國110年11月10日收受駁回再議處分書後，委
    任律師為代理人，於法定期間內即110年11月15日具狀向本
    院聲請交付審判等情，業據本院依職權調取上開案卷核閱屬
    實，並有上開不起訴處分書、駁回再議處分書、送達證書、
    委任狀及刑事聲請交付審判狀上本院收狀戳章在卷可稽，是
    聲請人關於告訴被告2人涉犯刑法第213條、第169條第2項罪
    嫌部分，向本院聲請交付審判合乎法定程式，合先敘明。
三、按刑事訴訟法第258條之1規定告訴人得向法院聲請交付審判
    ，核其立法意旨，係法律對於檢察官不起訴或緩起訴裁量權
    制衡之外部監督機制，此時，法院之職責僅在就檢察官所為
    不起訴或緩起訴之處分是否正確加以審查，藉以防止檢察機
    關濫權。依此立法精神，同法第258條之3第3項規定，法院
    就交付審判之聲請為裁定前，得為「必要之調查」，係指調
    查證據之範圍，應以偵查中曾顯現者為限，不可就告訴人新
    提出之證據再為調查，亦不可蒐集偵查卷宗以外之證據，否
    則將與刑事訴訟法第260條之再行起訴規定混淆不清。又法
    院以裁定准予交付審判，其效力如同檢察官提起公訴，自須
    以卷內所已存在之證據，已足認被告之犯罪嫌疑達到刑事訴
    訟法第251條第1項所定應提起公訴之程度，始得裁定交付審
    判。反之，即應認為交付審判之聲請為無理由，裁定駁回交
    付審判之聲請。末按犯罪事實應依證據認定之，無證據不得
    認定犯罪事實，刑事訴訟法第154條第2項定有明文；犯罪事
    實之認定，應憑證據，如未能發現相當證據，或證據不足以
    證明，自不能以推測或擬制之方法，以為裁判基礎；而認定
    不利於被告之事實，須依積極證據，苟積極證據不足為不利
    於被告事實之認定時，即應為有利於被告之認定，更不必有
    何有利之證據。
四、經本院調閱上開偵查及再議全案卷證後，審核結果如下：
（一）告訴意旨略以：被告陳宗廉為法務部調查局高雄市調查處
      （下稱高雄市調處）之調查專員，被告廖志剛為高雄市政
      府警察局林園分局之警員。被告陳宗廉、廖志剛於107年1
      1月20日偵辦聲請人即高雄市議員候選人吳銘賜涉嫌賄選
      案件，由被告陳宗廉詢問證人洪啟富，被告廖志剛負責登
      載筆錄。詎被告2人明知洪啟富並未陳述「所以我長期以
      來都是投票支持李順進，不過由於這次吳銘賜給我紅包，
      我很難再投票支持李順進，礙於人情這次選舉我必須投票
      支持吳銘賜」、「被告吳銘賜拿2,000元給我時，要我多
      多幫忙，就是要我投給他」等語，竟為使聲請人受賄選罪
      之刑事追訴，而基於登載不實公文書及偽造證據之犯意聯
      絡，由被告陳宗廉以口誦之方式，將前揭不實文字念給製
      作筆錄之被告廖志剛將之登載於調查局詢問筆錄（下稱本
      案筆錄）上。且對於洪啟富證述之「補充說，啊，他嘿，
      給我們照顧弱，照顧這啦，照顧弱勢。他給我媽媽照顧弱
      勢就算不錯了。實在，實在，真的實在。不還要叫我再講
      什麼」等語漏未記載於本案筆錄。因認被告2人均涉有刑
      法第213條之公務員登載不實文書及同法第169條第2項之
      意圖使告訴人受刑事處分而偽造證據罪嫌。
（二）高雄地檢署檢察官不起訴處分意旨略以： 
　 1、依法務部調查局犯罪調查工作手冊第四章「案件偵辦執  
      行」第二節「約談」第二款「應注意事項」第七點規定  
      「調查筆錄記載應注意下列事項：㈠在不違背受詢問人   
     本意範圍內，由筆錄人簡化記載要旨於筆錄內…」及第    
    三章「線索調查」第三節「實施調查作為」第七款「應    
    注意事項」第三點規定，證人筆錄之製作，比照約談有    
    關調查筆錄之製作規定辦理。準此，被告2人製作本案筆   
     錄有無構成公文書登載不實罪或偽造證據罪，重點在於   
     該筆錄有無違反受詢問人洪啟富當時陳述之本意。
   2、經原檢察官勘驗證人洪啟富於107年11月20日在高雄市調 
       處接受調查之錄音光碟，勘驗譯文及告訴人指稱之不實 
       筆錄詳如附表所示（即附表「檢察官勘驗內容」欄）。 
       依該逐字勘驗譯文所示可知：
 （1）關於聲請人有無拿10箱尿布及紅包新臺幣（下同）2000  
      元予洪啟富等與案情有關之重要事項，均係洪啟富親口  
      陳述「10箱」、「2000元」等語。
 （2）洪啟富就被告陳宗廉詢問「啊他紅包還有文宣拿給你後  
      他就走了嗎還是怎樣？他有無向你講說富仔幫忙一      
      下？」等問題時，亦答稱：「有啦」、「有啦齁」等語。
 （3）關於洪啟富原本支持李順進部分，洪啟富係證稱：「我  
      原本要去找順進仔幫忙我。」、「（被告陳宗廉問：你  
      原本要投票要支持是要蓋給順進仔嗎，是不是這樣？）  
      嗯。」、「（被告陳宗廉問：是不是這樣，後來這個賜  
      仔給你幫忙後，你是不是變成要蓋給他？）嘿啊，不好  
      意思，不好意思。」等語。
 （4）準此，洪啟富雖無直接口出「所以我長期以來都是投票  
      支持李順進，不過由於這次吳銘賜給我紅包，我很難再  
      投票支持李順進，礙於人情這次選舉我必須投票支持吳  
      銘賜」、「被告吳銘賜拿2,000元給我時，要我多多幫   
       忙，就是要我投給他」等語。然此部分既經被告陳宗廉 
       以一問一答之方式確認洪啟富之證述內容，故本案筆錄 
       之上述記載，客觀上難認係被告2人憑空捏造所為之記  
        載，自與刑法所規定之明知不實而登載之偽造文書構成
        要件不符。
   3、再者，觀諸附表所示之錄音譯文內容，洪啟富雖多次以  
      「嘿啊」等語回覆被告陳宗廉之詢問，然綜觀整個問答  
      過程，洪啟富並非不能理解被告陳宗廉之問題。且被告  
      陳宗廉就洪啟富之回答較不明確之處，亦多有繼續詢問  
      並與洪啟富確認其本意，並多次要求洪啟富必須據實陳  
      述。況被告陳宗廉於詢問完畢後，又再次確認洪啟富能  
      否閱讀筆錄，經洪啟富表示請被告陳宗廉朗讀筆錄後，  
      製作筆錄者（依聲音無法確認係被告陳宗廉或廖志剛）  
      另有將筆錄內容朗讀予洪啟富確認，於筆錄朗讀過程中  
      洪啟富除多以「嘿啊」等語確認外，關於收受現金2000  
      元及尿布10箱部分亦有明確表示金額與箱數，製作筆錄  
      者亦有就此部分予以更正，此有檢察官勘驗筆錄在卷可  
      佐。堪認被告2人有反覆確認洪啟富之真意以確認筆錄內 
       容，難認渠等主觀上有何登載不實或偽造證據之犯意。
   4、末查，洪啟富於偵查中證稱：「（問：之前在調查局製  
      作筆錄，調查局製作筆錄之後要請你簽名，調查局承辦  
      人員是否有將筆錄內容念一次給你聽，你之後才簽      
      名？）有。」、「（問：有無補充？）我在調查局是亂  
      講的。」、「（問：你為何說你在調查局是亂講的？）  
      我不知道是要抓議員賄選的，所以我隨便說說。我對吳  
      銘賜跟調查局都很抱歉。」、「（問：調查局是否知道  
      你是亂講的？）不知道。」、「（問：再跟你確認一    
      次，當初調查局有把筆錄念一次，讓你確認後，你才簽  
      名？）是。」、「（問：你在調查局念筆錄給你聽的時  
      候，你覺得調查局念筆錄的內容有沒有跟你當初說的意  
      思不一樣？）念的就是我說的，我隨便說說，調查局依  
      照我隨便說說的記。」等語。依洪啟富之證述，縱洪啟  
      富當初證述內容有所不實，然被告2人均係依洪啟富之陳 
       述內容而為本案筆錄之記載，且洪啟富亦認為本案筆錄 
       之內容即為其證述內容。益徵被告2人並無聲請人指稱之
        故意製作不實筆錄之犯行。
   5、至聲請人指稱被告2人漏未於筆錄記載洪啟富證稱之「補 
       充說，啊，他嘿，給我們照顧弱，照顧這啦，照顧弱   
       勢。他給我媽媽照顧弱勢就算不錯了。實在，實在，真 
       的實在。不還要叫我再講什麼」等語，然被告2人既僅未
        予登載此節，而無積極為不實登載之行為，即難繩以刑
        法第213條之罪名。何況，筆錄記載真實與否之重點在
    於    有無符合受詢問人之真意，被告2人於筆錄製作完成
    亦有    再向洪啟富確認，若洪啟富認為該段記載有所漏列
    將影    響筆錄之真實性，本可向被告2人提出，然洪啟富
    當時並    未向被告2人表示任何意見，於偵查中亦證稱本
    案筆錄並    無不實，堪認洪啟富此部分證述縱未記載於筆
    錄，亦不    影響本案筆錄整體之真實性。
（三）高雄高分檢駁回再議聲請意旨略以：
　 1、按刑法第213條規定，公務員明知為不實之事項，而登載 
       於職務上所掌之公文書，足以生損害於公眾或他人者， 
       始得成立。刑法第169條第2項規定，意圖他人受刑事或 
       懲戒處分，而偽造、變造證據，或使用偽造、變造之證 
       據者，始得成立。
   2、查被告2人否認有前開犯行，辯解如前所述外，並有證人
      洪啟富之證述，復有被告廖志剛109年7月2日職務報告、
      高雄地檢署107年度選偵字第60、108、109號、107年度選
      偵緝字第1號起訴書、本院107年度選訴字第6號刑事判決
      、臺灣高等法院高雄分院109年度選上訴字第12號刑事判
      決、臺灣高等法院高雄分院109年度選上字第9、10號民事
      判決、高雄地檢署檢察事務官卷證分析報告及詢問光碟口
      譯作業報告表（編號01）109年12月8日再次勘驗修改表、
      原檢察官於110年9月13日勘驗筆錄在卷足稽，且訊問筆錄
      之記載，應有全程連續之錄音，故僅係記載其陳述之要旨
      ，尚無法逐字不漏而為完全之記載，又民事與刑事之認定
      事實，互不拘束，是本件除聲請人指訴外，尚無積極證據
      足以證明被告2人主觀上確實明知為不實之事項，而登載
      於職務上所掌之公文書，足以生損害於聲請人，及意圖使
      聲請人受刑事處分而偽造證據之事實，尚難成立上開罪責
      。
（四）本院之認定： 
　 1、聲請人告訴被告2人涉犯刑法第213條部分：
 （1）按刑法第213條之公務員登載不實事項於公文書罪，旨在 
       保護公文書之正確性，以維護公文書之公信力；所謂明 
       知不實事項而登載，祗須登載之內容反於事實之真實性 
       而出於其直接故意者，始足當之（最高法院90年度臺上 
       字第4406號判決意旨參照）；又該罪之成立，除客觀上 
       公務員在其職務上所掌公文書，有為虛偽不實之登載行 
       為，且足生損害於公眾或他人外，其在主觀上須明知為 
       不實，所謂明知，係指直接故意而言，若為間接故意或 
       不確定之故意，或出於過失，均難以該罪繩之，亦難論 
       以偽造文書之罪（最高法院90年度臺上字第6697號判決 
       意旨參照）。刑法第213條之公務員登載不實文書罪之成
        立，必須是公務員明知其所記載公文書內之基礎事項並
        非真實仍出於故意記載，始足當之。
 （2）聲請人所指被告2人積極登載不實部分（參刑事交付審判
      聲請狀第20頁）：
　  ①洪啟富之筆錄內容：「隨後吳銘賜又拿一包紅包給我，當
      時吳銘賜就向我說：多多幫忙一下。我就向吳銘賜說：沒
      問題。之後吳銘賜就離開了。」，本院綜合參以卷內所有
      勘驗資料，即附表所示「法院勘驗內容」【見本院107年
      度選訴字第6號刑事判決第12-17、27-31頁，即本院110年
      度聲判字第98號卷（下稱本院卷）第90-95、105-109頁】
      之「註1」（因法院並無將全部錄音內容予以勘驗，而僅
      勘驗部分錄音內容，部分錄音內容係經省略，詳「註2」
      ，故需綜合附表「法院勘驗內容」之前後問題及回答予以
      解釋認定）及「檢察官勘驗內容」（見高雄地檢署110年
      度偵字第9620號不起訴處分書第8-19頁，即本院卷第44-5
      5頁）之「註3」，足認洪啟富確實有於調查局製作詢問筆
      錄時陳稱聲請人是用紅包裝現金作為救濟，聲請人是在給
      洪啟富尿布10箱後要離去之時將紅包2000元給予洪啟富，
      聲請人並有對洪啟富說「幫忙一下」，經洪啟富表示沒問
      題等情（綜合「註2」、「註3」之內容），是以，此部分
      筆錄記載應無聲請人所指積極登載不實之情。另聲請人雖
      指「嘿啊」僅係洪啟富之口頭禪或發音等語，然「嘿」係
      「表示肯定應答之語氣。例：嘿啊，我知啊。Heh--ah, g
      uá tsai--ah. (對呀，我知道啊。)」乙節，有教育部臺
      灣閩南語常用詞辭典資料附卷可稽，誠與本院上開綜合洪
      啟富就相關問題之答覆進而認定其所述「嘿啊」係屬肯定
      之意乙情相符，是認聲請人此部分所述，實與一般社會通
      念不符，難以採信，附此敘明。
　　②洪啟富之筆錄內容：「吳銘賜要我多多幫忙的意思就是要
      我在選舉時投他票。」，本院綜合參以附表所示「法院勘
      驗內容」之「註4」及「檢察官勘驗內容」之「註5」，可
      知被告陳宗廉第一次詢問洪啟富有關於前述「幫忙一下」
      的意思是否為「選舉時支持」之意時，洪啟富是先為「肯
      定之意」之回答，被告陳宗廉隨之再次與洪啟富確認時，
      洪啟富則回以「我就不知道」，被告陳宗廉緊接著再詢問
      2次，洪啟富係回答「嘿啦」、「嘿啊」等語（詳「註4」
      及「註5」之各次問題及回答），是認洪啟富對上開同一
      問題的答覆呈現三種態度之轉折（肯定→不知道→嘿啦），
      本院細譯被告陳宗廉詢問洪啟富該問題之其餘前後問題及
      對話內容（詳附表所示「檢察官勘驗內容」之「註6」）
      ，得以知悉洪啟富因先前曾詢問/拜託其他高雄市多位議
      員，然僅有聲請人給予洪啟富尿布10箱及提供其他幫助（
      內容不明），故洪啟富於回答問題時多次表達其接受筆錄
      詢問並為相關之回答對於聲請人很不好意思之情，是以，
      並非無法想像洪啟富於此情狀下會以上開迂迴之方式回覆
      被告陳宗廉之上揭問題，而本院綜觀洪啟富於該次受詢問
      時回答其餘問題的方式，再佐以洪啟富就該問題前後相關
      之回覆，整體予以解釋並探求其真意，實堪以認定洪啟富
      就上開問題之回答係屬肯定之意。準此，此部分筆錄內容
      應無聲請人所指積極登載不實之情。
　　③洪啟富之筆錄內容：「所以我長期以來都是投票支持李順
      進，不過由於這次吳銘賜給我紅包，我很難再投票支持李
      順進，礙於人情這次選舉我必須投票支持吳銘賜」部分，
      本院參以附表所示「法院勘驗內容」之「註7」及「檢察
      官勘驗內容」之「註8」，得以確認洪啟富確實有陳稱：
      其之前各項申請補助都是拜託「順進仔」幫他做，上一次
      選舉是支持「順進仔」，後來「賜仔」給其幫忙後，要蓋
      給他，我對他很不好意思等語（詳「註7」及「註8」），
      睽諸上開洪啟富陳述之口語化內容，其雖確實並未說出如
      上開筆錄所載之文謅謅字句，但筆錄內容並未違反洪啟富
      之意思，應屬明確，是以，難認此部分筆錄內容與洪啟富
      之真意不符，故並無聲請人所指積極登載不實之情。
　  ④洪啟富之筆錄內容：「他之所以給我2000元就是1000是給
      我媽媽的，另外1000元是給我的，他是希望我跟我媽媽投
      票支持他。」，本院參以附表所示「法院勘驗內容」之「
      註9」及「檢察官勘驗內容」之「註10」，得以確認洪啟
      富確實有表示：紅包內有2000元，聲請人有跟他說1000元
      是給他，1000元是給媽媽，是請他們幫忙，不是請他們支
      持，他媽媽沒有在投票等語；又因之前洪啟富回答其他問
      題時曾有述及「幫忙」之意，遂被告陳宗廉再向洪啟富確
      認其所稱「幫忙」是否即為「支持」之意思，經洪啟富回
      覆以肯定之意（詳「註9」及「註10」），是以，綜合該
      段對話內容，亦堪認定該段筆錄內容並未違反洪啟富之意
      思，故並無聲請人所指積極登載不實之情。
　　⑤洪啟富之筆錄內容：「我不知道收吳銘賜的2000元紅包是
      不對，而且這2000元也被我花完了，因為我家境貧窮，而
      且我領有中度身心障礙證明，我完全沒有能力繳出這2000
      元提供查扣，希望檢察官能查明給我一個自新的機會。」
      部分，因聲請人所指上揭筆錄內容涉犯公務員登載不實罪
      嫌部分，本院107年度訴字第6號刑事判決及臺灣高等法院
      高雄分院109年度選上字第9、10號民事判決均未就此段筆
      錄內容為勘驗，且不起訴處分之附表亦未列入上開勘驗內
      容，惟本院參諸高雄地檢署109年度他字第5832號卷第94-
      95頁之檢察事務官勘驗筆錄內容（即刑事交付審判補充理
      由狀第18頁之譯文），堪認此部分係於被告陳宗廉詢問洪
      啟富有無補充意見後，由被告陳宗廉主動述及該些部分內
      容，洪啟富則順勢回答「我不知道阿」等語，然因該筆錄
      內容係有關於洪啟富之部分，而參照上開說明，刑法第21
      3條罪名之成立，需該虛偽不實之登載行為有「足生損害
      於公眾或他人」之情形，本院參以此部分筆錄記載之內容
      ，難認有生損害於聲請人之情形，是此部分筆錄所載縱有
      不實，亦應不成立刑法第213條之罪名；況且，就此部分
      筆錄內容而言，聲請人並非直接被害人，是聲請人就此部
      分之指訴，應居告發人地位，自不得對高雄地檢署110年
      度偵字第9620號不起訴處分聲請再議或交付審判，故此部
      分已因不得再議而告確定，則聲請人就此部分向本院聲請
      交付審判，自非合法，應予駁回。　　　　　
 （3）聲請人所指被告2人消極登載不實部分（參刑事交付審判 
       聲請狀第19頁）：　　 
　　　聲請人指稱被告2人漏未於筆錄記載洪啟富有證稱「照顧
      弱勢」、「我就不知道了」、「吳銘賜也不是，不是講..
      .」、「沒有（媽媽沒有在投票）」等語，然被告2人既未
      予登載此節，即無積極為不實登載之行為，睽諸上開說明
      ，即難繩以刑法第213條之罪名。
   2、聲請人告訴被告2人涉犯刑法第169條第2項部分：
 （1）按刑法第169條第2項之罪，係指行為人主觀上意圖他人  
      受刑事或懲戒處分而客觀上偽造、變造證據，或使用該  
      項證據，始能成立犯罪。倘缺其一，不能成罪，亦即，  
      若無法舉出積極確證以證明被告具有誣告之主觀犯意，  
      法院自得逕行判決無罪，毋庸贅行論究被告之行為是否  
      該當於誣告之客觀要件；至該主觀犯意存否之認定，除  
      非被告自白，當依其人之教育程度、專業素養、社會經  
      驗等客觀事實，作為判斷標準，於非屬法律專業人士  時
      ，僅能依憑一般非法律人之認知水準，公允評斷（最高法
      院102年度台上字第1606號判決意旨參照）。
 （2）經查，證人洪啟富於偵訊時證稱：「（問：之前在調查局
      製作筆錄，調查局製作筆錄之後要請你簽名，調查局承辦
      人員是否有將筆錄內容念一次給你聽，你之後才簽名？）
      有。」、「（問：有無補充？）我在調查局是亂講  的。
      」、「（問：你為何說你在調查局是亂講的？）我  不知
      道是要抓議員賄選的，所以我隨便說說。我對吳銘  賜跟
      調查局都很抱歉。」、「（問：調查局是否知道你  是亂
      講的？）不知道。」、「（問：再跟你確認一次，  當初
      調查局有把筆錄念一次，讓你確認後，你才簽名？）是。
      」、「（問：你在調查局念筆錄給你聽的時候，你覺得調
      查局念筆錄的內容有沒有跟你當初說的意思不一樣？）念
      的就是我說的，我隨便說說，調查局依照我隨便說說的記
      。」等語（見高雄地檢署110年度偵字第9620號卷第35-36
      頁），堪認被告2人當時製作本案筆錄後，有將筆錄內容
      念給洪啟富聽，由洪啟富確認筆錄記載之內容是否有誤或
      是有與其真意不符之情形，嗣經洪啟富認為筆錄內容與其
      當時所述之意思相符，故而簽名於上乙節，是以，誠難認
      被告2人製作之本案筆錄有明知筆錄內容不實而偽造之情
      ，睽諸上開說明，本件客觀上自不符合「使用偽造、變造
      證據」之構成要件；況且，參以聲請人上揭指稱被告2人
      有積極虛偽登載不實之筆錄部分，業經本院綜合卷內所有
      勘驗筆錄內容之整體前後文為核對及理解，認聲請人指稱
      之上揭①至④之筆錄內容並非出於虛構，業已敘述如上，客
      觀上並無聲請人指稱之偽造不實筆錄情形，故無以認定被
      告2人主觀上係為使聲請人受刑事或懲戒處分而為上揭筆
      錄；另聲請人指稱被告2人積極虛偽登載不實之筆錄⑤部分
      ，睽諸勘驗筆錄之前後文，足認主要係就洪啟富之主觀認
      知、犯意及其身體、經濟狀況等為記載，亦難認被告2人
      此部分記載主觀上係意圖使聲請人受刑事或懲戒處分而為
      之。
五、綜上所述，依聲請人聲請交付審判理由所指，已據檢察官於
    不起訴處分書及駁回再議處分書中指駁，並就聲請人指訴被
    告2人涉犯之罪名為何不成立部分，為事實及法律上之判斷
    。而本院審酌上開檢察官論斷之理由，亦未明顯有違反論理
    法則或經驗法則之情事。是以，自難憑聲請人所指之情遽行
    推定被告2人有聲請人指涉之罪嫌。聲請人執前詞，指摘原
    不起訴處分及駁回再議處分有所違誤云云，即屬無據。本件
    交付審判之聲請，為無理由，應予駁回。
六、據上論斷，依刑事訴訟法第258條之3第2項前段，裁定如主
    文。
中　　華　　民　　國　　111 　年　　4 　　月　　29　　日
　　　　　　　　　刑事第十庭  審判長法  官  曾鈴媖
　　　　　　　　　　　　　　　　　　法  官  陳美芳
　　　　　　　　　　　　　　　　　　法  官  蔣文萱
以上正本證明與原本無異。
不得抗告。 
中　　華　　民　　國　　111 　年　　4 　　月　　29　　日
                                    書記官  廖佳玲
附表：
告訴人指稱不 實記載之筆錄 法院勘驗內容（出處： 本院107年度選訴字第6號刑事判決第12-17、27-31頁） 檢察官勘驗內容（出處：高雄地檢署110年度偵字第9620號不起訴處分書第8-19頁） 問：據本處調查，107 年11月間，吳銘賜曾以補貼低收入為由，贈送你新台幣數千元，有無此事？詳情為何？ 答：有。吳銘賜在參加民進黨黨內初選落敗後，由於我之前都有找過前鎮、小港區的吳銘賜等市議員幫我申請辦理中低收入戶證明，所以吳銘賜那裏留存有我的基本資料，約於今年6 、7月間某日（詳細日期我忘記了）吳銘賜就依照我所留的地址資料前來我家（高雄市○○區○○里○○街000 巷000號）探視我，他看到我媽媽躺在床上行動不便，他就叫人送成人紙尿布10箱來我家，由我代替我媽媽收下，隨後吳銘賜又拿一包紅包給我，當時吳銘賜就向我說：多多幫忙一下。我就向吳銘賜說：沒問題。之後吳銘賜就離開了。（警一卷第44頁） 調：最近你剛剛有講吳銘賜他有沒有對你救濟補貼？就是送你幾千塊的錢？拿現金給你嗎？ 洪：算…我講不出來，弱勢啦。 調：就是補貼、低收嘛。 洪：嘿嘿嘿，低收。 調：那些錢是多少錢？ 洪：我不知道，沒多少。 調：對呀，多少是幾千？差不多幾千塊？ 洪：沒啦。我不會講誒，我不會講誒。 調：大概幾張？你算一下就知道了。 洪：沒幾張。 調：他是如何拿給你的？像是我要對你救濟，我拿這樣給你，有沒有拿袋子包起來還是什麼？還是直接拿給你？ 洪：我不會講誒。我…紅包。（中間省略）「註2」 調：他拿紅包給你的時候是什麼時候的事？ 洪：還沒選舉，算還沒選舉，還沒選舉。 調：對啦，我知道，我是說現在很靠近了，已經快投票了。 洪：沒有沒有。 調：我知道，我是說是什麼時候的事情？是2個月前？ 洪：沒有，還沒選舉，還沒選舉那時候，還沒選舉那時候。 調：什麼叫還沒選舉那時候？ 洪：算還沒選舉那時候，還沒選舉那時候。 調：對，大概是什麼時候？ 洪：還沒選舉。 調：幾天？幾個月？ 洪：還沒選舉那時候，我記不起來，還沒選舉那時候。 調：什麼叫還沒選舉那時候？ 洪：算還沒選舉那時候。 調：選舉是這1、2個月才開始呢，乒乓叫。 洪：沒有，沒有，還沒選舉那時候。 調：對，我知道，我是說選舉…你講說選舉是這1 、2 個月對不對？ 洪：沒有。 調：那你所謂選舉是什麼時候？ 洪：沒有。 調：你才認為是選舉？ 洪：算還沒選舉，還沒…還沒選舉那時候，還沒選舉那時候啦。 調：對，什麼是叫還沒選舉？ 洪：算他們議員還沒開始跑，還沒…還沒跑那時候，還沒跑那時候。 調：今年的年中？ 洪：嘿，今年的年中。還沒選舉那時候，還沒…。 調：他那時候有黨你知道嗎？他是不是民進黨的？ 洪：嘿嘿。 調：他現在是哪一黨的你知道嗎？ 洪：我不知道。 調：他本來是民進黨的，民進黨那時候是不是有參加他們的初選？他黨內是不是有選？你知道嗎？ 洪：我不知道。還沒選那時候，算還沒選他沒過，還沒選那時候，沒過那時候他來找我的。 調：算黨內沒選過嘛，對不對？。 洪：嘿嘿嘿。 調：我知道了啦。 洪：還沒選舉那時候。 調：你不能這樣講，你這樣講就變模糊了。 洪：喔，不好意思，我比較不懂。 調：沒關係，沒關係。那些都沒關係，你可能比較沒記得那麼清楚，那沒關係，但是我幫你還原這個事實就是說那時候他在黨內初選，初選沒拼過，對不對，後來換台聯的，現在就是台聯黨。 洪：喔，他台聯的我不知道，我就不知道。 調：沒關係，就是說他黨內初選沒過的時候，算是沒有過之後，就馬上去找你還是怎樣？ 洪：就來找我了，嘿嘿嘿。 調：就來找你了嘛，沒關係，我查一下時間（調查員以手機查詢），你看我黨內初選也不記得時間了。 洪：嘿啊，我記不得時間。 調：你不要說你了，我也是都記不得了。是不是差不多在6、7月那時候？ 洪：嗯嗯。 （後面省略）「註2」 (21分30秒之前略) 調：呵呵呵。你這個，說實在的是，算說要用乎過，因為你艱苦人算是靠這個在生活。啊最近你剛才不是有講，說吳銘賜，吳銘賜嘛。 洪：嘿。 調：他有沒有給你救濟、補貼？ 洪：嘿嘿。 調：算是說送你幾千塊的錢？ 洪：那是…。 調：拿現金給你嗎？ 洪：算我，我講不出來，我弱勢啦。 調：啊就給你補貼、低收嗎？ 洪：嘿嘿。 調：啊那個錢是多少錢啊？ 洪：我不知道（很小聲），沒多少啦。 調：對啊，沒多少是幾千？ 洪：嘸。（很小聲） 調：差不多幾千元？ 洪：嘸。我不會講，我不會講。 調：大概幾張，你算就知道了啊。 洪：沒啦，沒幾張。 調：他是如何拿給你的？像說我要救濟你，我拿這樣給你，啊有用個紙袋包起來嗎？還是拿現現的現仔給你？ 洪：我不，我不會講，我不。 調：你不。 洪：他用紅包啦。「註3」 調：紅包嘛。 洪：嘿。 調：哪有要緊。我跟你講，你像說我們小時候，阿公阿嬤是不是會包紅包給我們？ 洪：嘿嘿。 調：也是紅包啊，那種叫做壓歲錢，你知道嗎？ 洪：我知道，我知道。 調：啊你這種在你的認知他就向我救濟啊，對嘸，那哪有要緊，又不是說錢放在紅包裡面就壞事，你這樣看到紅都變壞事，這樣就不對了啊。 洪：我知道，我知道。 調：你知道意思嗎？ 洪：我知道，我知道。 調：問題是說我們要照實話，有的是用紙袋，有的是用紅包，不一定嘛，你把事實講好就好了，我們不要說你在隱瞞，這樣就不好。 洪：我知道，我知道。 調：啊他拿紅包給你是什麼時候的事情？ 洪：還沒選，還沒選舉，算是還沒選舉，還沒選舉。 調：對啦，我知道，我是說現在已經很接近了，現在就已經很接近了嘛，就已經要投票了嘛。 洪：嘸啦。 調：我知道，我是說是什麼時候的事情？一、二個月前嗎？ 洪：嘸，還沒選舉，還沒選，還沒選。 調：什麼叫做還沒選？ 洪：算還沒選的那時候啊。 調：還沒選？ 洪：嗯，還沒選那時候啊。 調：對，啊大概是什麼時候啊？ 洪：還沒選。 調：幾天？幾個月？ 洪：還沒選的那時候。我記不起來，還沒選的那時候。 調：什麼叫做還沒選？ 洪：算還沒選舉那時候。 調：選舉是這一、二個月才開始，才很激烈的。 洪：嘸嘸嘸，還沒選那時候。 調：對，我知道，我是說選舉，你在說選舉是不是說這一、二個月，對嗎？ 洪：嘸啦。 調：啊不然你所謂的選舉是什麼時候？ 洪：嘸。 調：你才認為是選舉。 洪：算還沒選舉，還沒選舉那時候，還沒選，還沒選。 調：對，什麼叫做還沒選？ 洪：算他們議員還沒開始走的時候，那時候，還沒走的那時候。 調：今年的年中？ 洪：嘿嘿，今年的年中。 調：還是？ 洪：還沒選的那時候。 調：他那時候，他有黨你知道嗎？他是不是民進黨的？ 洪：嘿嘿。 調：現在什麼黨你知道嗎？ 洪：我就不知道。 調：他原本是民進黨的啊。 洪：嘿嘿，還沒選。 調：啊民進黨他是不是有參加他們的初選？他黨內是不是有在選？你知道嗎？ 洪：我就不知道，還沒選那時候。算還沒選，他沒過，還沒選那時候。沒有過那時候才來我的。 調：喔，算黨內沒選過嘛。 洪：嘿。 調：我知道了啦。 洪：還沒選那時候。 調：你不可以這麼講，這樣講就變模糊了啊。 洪：不好意思，我比較不懂。 調：不要緊，不要緊，那是你可能沒記那麼清楚，那不要緊，但是我向你還原這個事實，就是說他那時候黨內初選嘛。 洪：嘿。 調：初選拚沒過嗎？對嗎？ 洪：嘿嘿。 調：啊後來換台聯的啦，現在就台聯黨，現在是台聯黨。 洪：喔，他台聯的我不知道，這我就不知道了。 調：不要緊，啊就是說他黨內拚初選沒過的時候，沒過的時候就去找你了嗎還是怎樣？ 洪：嘿，來找我。 調：就來找你了嘛。 洪：嘿嘿嘿，不好意思。 調：不要緊，我查一下，我查一下時間。你看黨內初選我知道，但是我也記不起來那個時間啊。 洪：我記不起來那個時間。 調：你不要說你啊，我也是記不起來。啊不就差不多6、7月的時候？（查詢後與證人洪啟富洪員確認黨內初選日期） 洪：嗯。 調：差不多嗎？ 洪：嘿嘿。 調：約於6、7月間（唸給筆錄人繕打）。 筆：要打一個有。 調：今年6、7月間，吳銘賜參加民進黨黨內初選失敗（唸給筆錄人繕打）。 洪：失敗喔，嗯嗯，失敗喔。 調：啊就初選沒有過嘛。 洪：ㄟ，叔叔，我有事情要跟你…。 調：你不要叫我叔叔，我們是平輩，你還叫我叔叔。 洪：不好意思，不好意思，我有事情拜託你。 調：什麼事情？ 洪：我弟弟之前，我爸爸沒辦法，想要再拜託怕不好意思。「註6」 調：喔。 洪：這要怎麼處理啊？「註6」 調：那到時候可以拜託的人很多啦，議員幾十個，又不是只有他一個。「註6」 洪：議員他們就…選舉他們就不要了，這是要怎麼處理？「註6」 調：在初選落敗後（唸給筆錄人繕打），算是6、7月間時候某日，哪一天你也忘記了。 洪：嘿啊。 調：詳細日期我忘記了（唸給筆錄人繕打）。他來找你有買尿布還是什麼嗎？ 洪：給我媽媽的。 調：喔。 洪：嗯，他照顧弱勢啊。 調：啊你知道他是議員嘛，知道嗎？ 洪：嘿啊。 調：他有給你名片還是什麼？ 洪：沒有。 調：怎麼沒有？ 洪：他有一個名片給我。 調：有一個算是小張的文宣嘛。「註3」 洪：嘿嘿。「註3」 調：啊他怎麼知道你住那裏？他怎麼知道？ 洪：我都有去找小港區他的服務處，小港區啊。「註6」 調：喔。 洪：我都去找過了啊，那裡沒辦法，這裡也沒辦法。「註6」 調：由於你之前都有找小港區所有議員辦理中低收。 洪：嘿嘿嘿。 調：所以吳銘賜那裏有你的資料嘛。 洪：嘿嘿，對對。 調：申請辦理中低收入證明，找過前鎮、小港區（唸給筆錄人繕打）。 調：我講有找到的就不用再去拜託人了啊，對不對？ 洪：對啊。有過就不用再去拜託人家了。 調：的吳銘賜等市議員，所以吳銘賜那裏有我的基本資料（接續前面答案唸給筆錄人繕打）。他就有你的資料嘛。 洪：嘿啊，嘿啊，我都有影印這個，拿公文給他們看，我都議員拿公文給他們看，那都拿給他們看。 調：留存有我的基本資料（接續前面答案唸給筆錄人繕打）。差不多6、7月間他就根據你留的這個地址資料就來找你嗎齁？ 洪：嘿，嘿啊，嘿啊。 調：啊他是自己本人來嗎？ 洪：嘿。 調：吳銘賜就依照我所留的地址資料前來我家（唸給筆錄人繕打）。 洪：我去找曾麗燕她就沒辦法。「註6」 調：每個議員都不一樣的啦。 洪：那都沒辦法啦，那都沒辦法啦。「註6」 調：主要我知道你沒辦法的原因啦，我等一下再講給你聽，我知道你找過很多個，你找很多個，我知道你的原因，我等一下講給你聽，我們先把這個正事做完。 洪：好啊，好啊。 調：到我家探視我。他是自己一個人還是有人陪他來？ 洪：嘸。 調：帶他的助理，他有帶他的助理來嗎？ 洪：沒有。 調：他自己一個人來而已嗎？ 洪：嘿，真的。 調：喔。 洪：真的，真的。 調：他來看你時，他有買尿布來嗎齁？ 洪：嘿，他有看到我媽媽。 調：成年人用的尿布？ 洪：嘿，他有看到我媽媽躺在那裏，他就。 調：他是先看到你媽媽躺在那裏才去買，還是怎樣？ 洪：我帶他說我媽媽躺在那裏。 調：他自己下去買嗎？ 洪：嘿。 調：啊買上來給你？ 洪：嘿啊。 調：喔。 洪：嘿，嘸不知道要去哪…喔有夠麻煩，麻煩，麻煩啦。 調：他看到我媽媽躺在床上(唸給筆錄人)，躺在床上嗎？ 洪：嘿。 調：行動不便嗎？ 洪：嘿，行動不便。 調：行動不便(唸給筆錄人)。他就帶你下去買尿布，還是他自己去買？ 洪：他就叫人送過來。 調：喔他叫人送來的喔。 洪：嘿。 調：他就叫人送成人用尿布，幾箱？「註3」、「註6」 洪：10箱。「註3」、「註6」 調：10箱喔。 洪：嘿。 調：喔10箱不少錢。 洪：這我講，我不知買，不少。 調：算是給妳媽媽幫忙。「註6」 洪：嘿啊，嘿啊。「註6」 調：啊送這個來你家嘛齁？ 洪：嘿啊。 調：啊你代表收下嗎？ 洪：嘿啊。嘸…。 調：沒有？那誰收？ 洪：這尿布我收的。 調：因為你媽媽就躺在床上，你代表你媽媽收嘛齁？ 洪：對。嘸...我說尿布要自己用買的很貴啊。「註6」 調：由我代替我媽媽收下(唸給筆錄人)。 洪：嗯啊，嘸用買的很貴。「註6」 調：當然很貴。 洪：有的還叫我去阿彌陀佛飛機路那裏拿。「註6」 調：你尿布收下來後，他要走了他就離開了嗎？「註3」 洪：嘿嘿。「註3」 調：他要離開前他還有拿一個紅包給你嗎？「註3」 洪：嘿。「註3」 調：隨後吳銘賜就拿一包紅包給我，附上一張競選文宣給我(唸給筆錄人)。啊他紅包還有文宣拿給你後他就走了嗎還是怎樣？他有無向你講說富仔幫忙一下？「註3」 洪：有啊。「註3」 調：有啦齁。 洪：嘿啊。嘸…（不然，被打斷，後面接到不然我跟其他議員不敢開口），不好意思啦，不好意思啦。「註6」 調：當時吳銘賜有向我說多多幫忙一下啦(唸給筆錄人)。「註3」 洪：嘿啊。「註3」 調：幫忙啦！ 洪：嘿啊，嘿啊，嘸（不然）我講別的議員我不敢開口，開口議員會兇啦，我不敢開口，我甲他要求，不好意思，不好意思。「註5」、「註6」 調：你有呷講好嗎？他呷你講多多幫忙，你有呷講好沒問題嗎？「註3」 洪：嘿啊，嘿啊，嘿啊。「註3」 調：我就向吳銘賜說沒問題(唸給筆錄人)。 洪：嗯，甲他。「註3」 調：之後吳銘賜就離開了嗎？「註3」 洪：嘿。「註3」 調：之後吳銘賜就(唸給筆錄人)，他叫那個送尿布的人都站在旁邊嗎？ 洪：都…搬到裡面。 調：不是啦，我是說他本來是一個人來嗎？ 洪：嘿。 調：他打電話叫他那邊送來嗎？ 洪：嘿。 調：送來後那個人就站在旁邊還是離開？ 洪：我不知道，我忘記了。 調：忘記了嘛，之後吳銘賜就離開了(唸給筆錄人)。 筆：要不要問多少錢？幾千？ 調：那另外再問就好。下加一列（跟筆錄人說）。你剛才說吳銘賜拿紅包給你，這紅包裡面是包多少錢？ 洪：沒多少。 調：沒多少是幾千？ 洪：沒多少。二千而已。 調：幾千？二千？ 洪：嘿啊，沒多少啦，這不要講啦。 調：嘸嘸這…。 洪：這不好啦。 調：我跟你講，這都是照實話講，因為你來這裡就是要講實話，你知道嗎？ 洪：我知道，我知道。 調：他幾千幾千是，啊反正我就給你講過，這種事情讓法官去裁決，法官你知道嗎？跟我們沒關係，對你來說你就艱苦人，吳銘賜動機是什麼，你管的到嗎？我說真的，我今年我陳某某要拿錢給你救濟，我的動機是什麼你知道嗎？ 洪：我不知道。 調：你不知道嘛，問題對你來講，對嗎，我就感覺這就是救濟嘛。 洪：對啦，這給檢察官去裁決。 調：這給法官去裁決。 洪：嘿啊嘿啊。 調：但是重點是，你不能說人紅包，對嘸，像你說的，你媽媽一千，你一千，對嘸，你跟人家說一萬，這樣也不行啊，對不對，這樣你就黑白給人白賊（說謊）了嘛。 洪：嘿。 調：所以我們就照實際上的講就好。 洪：嘿啊。 調：給法官自然會作出公平的裁決。 洪：好啊。 調：你知道我的意思嗎？ 洪：我知道。 調：這跟你都沒關係。 洪：好啊。 調：紅包內金額是新台幣2,000元（唸給筆錄人繕打），二張一千元嗎？「註10」 洪：嘿。「註10」 調：紅包內裝有二張新台幣一千元紙鈔，共計2,000元（唸給筆錄人繕打）。啊你怎麼知道給你媽媽及給你？「註10」 洪：嘿啊嘿啊，他有講。「註10」 調：他有講就對了。你有打開看嗎？「註10」 洪：嘿啊。「註10」 調：當時由於我有打開看（唸給筆錄人繕打）。 洪：嘸啦，我媽媽…。 調：你有打開看，當時由於我有打開看，看到說…（唸給筆錄人繕打），你有問議員為什麼是二千？ 洪：沒講。 調：你有打開看知道二千。 洪：嘿。 調：啊他有呷(跟)你講一張給你媽媽？「註10」 洪：嘿啊嘿啊，照顧弱勢。照顧弱勢、照顧照顧。「註10」 洪：要給弱勢給媽媽的啦。 調：當時吳銘賜有說一張一千元是要給我的，另一張一千元紙鈔是要給我媽媽的，你媽媽是洪蔡金花，如前述在給我紅包時，同時有附上一張吳銘賜參選高雄市議員競選文宣（唸給筆錄人繕打）。 洪：他還沒選舉前就來找我。 調：我知道，那次就是初選那個嘛，他還是繼續來找你，他也是繼續要選，只是說不像現在這麼熱，這樣啦，是不是這樣？ 洪：嘿啊。 調：那時候還沒這麼熱。 洪：嘿啊嘿啊。 調：但是他是議員，他哪有可能不要選。 洪：對啊，對啊。 調：哪有說當議員，現在做的好好的你不要選。 洪：對啊。 調：是不是這樣，那是做到沒法做了，才沒辦法了，你知道嗎？ 洪：我怕以後不敢拜託。「註6」 調：那問題就不是這樣，你就要照事實講，我們來這就是要照事實講，那不是說拜託不拜託。 洪：我知道。我是講這件不敢拜託議員了，會驚（台語，怕的意思），檢察官不要給我…。「註6」 調：（接電話）郭姓你好，你說阿富仔嗎？他還在這裡，還沒，可能還要在等一下，今天可能要等檢察官，不要緊，不要緊，你若有工作在忙，你先去忙，我們一定會載他回去，我們要回去之前，我們一定會打電話跟你講，我們會載他到他家，我們知道他家在哪裡，嘿嘿嘿，所以你去忙你的不要緊，嘿嘿，好，你先暫時忙你的，因為今天檢察官這裡可能沒那麼快，嘿嘿嘿嘿，好好，好好，不會不會，好。 調：你看這個叫郭什麼的，他很關心你，難怪你叫他大仔。 洪：那是我老闆。 調：你老闆。 洪：那順進仔他太太知道，議員嫂子知道，順進仔他太太說不要緊用啦用啦。 調：前述吳銘賜向你說多多幫忙一下，係指什麼幫忙？係何意義這樣就好了（唸給筆錄人繕打）。他跟你說希望你幫忙一下，這是幫忙什麼？算到時候選舉時甲支持對嘸？「註5」 洪：嘿啦，嘿啦，嘿啦。「註5」 調：嘿嘛，對齁。「註5」 洪：我就不知道。「註5」 調：不要緊啦，反正你又沒做。 洪：嘿啊，嘿啊。 調：吳銘賜要我多多幫忙的意思，就是要我在選舉時投他一票，投他票啦。（唸給筆錄人繕打） 洪：嘿啦，嘿啊，嘿啊，吳銘賜也不是，不是講…唉。「註5」 調：嘸嘸，我甲(給)你講，我們都照事實，啊這是他做的事情，你知道嗎，這都交給法官，法官不會甲（給）人冤枉，事實是怎樣就是怎樣，你有瞭解我的意思嗎？ 洪：有。 調：啊你說你在辦這個手續，這很多人可以辦的啦。「註6」 洪：這樣喔？「註6」 調：嘿啦。 洪：我等一下是要叫順進仔有辦法幫我嗎？我偷講…我想一想是說要去找順進仔，因為他議員很多屆，想要叫他幫我買尿布。「註6」 調：我跟你講，有的議員人家是出力的，你知道嗎，有的是出力幫你服務，你說金錢上的。 洪：喔我不是叫他幫我買尿布給我媽媽喔。 調：你叫他幫你買尿布給你媽媽喔。「註6」 洪：嘿。「註6」 調：有時候尿布比錢還貴耶，不然你問這位先生。 洪：真的喔？ 調：那尿布一箱不少錢耶。 洪：這樣喔！ 調：對啊。 洪：不好意思，不好意思。 調：那比你拿的錢還貴，你知道嗎？ 洪：我不知道。我甲叫順進仔幫忙，我不知道。 調：呵呵呵。 洪：我原本要去找順進仔幫忙我。「註8」 調：你原本要投票要支持是要蓋給順進仔嗎，是不是這樣？「註8」 洪：嗯。「註8」 調：是不是這樣，後來這個賜仔給你幫忙後，你是不是變成要蓋給他？「註8」 洪：嘿啊，不好意思，不好意思。「註8」 調：沒有啦，那不用不好意思。 洪：我都對他很歹勢…「註8」 調：你原本在本屆高雄市議員選舉投票支持的對象為何？(唸給筆錄人繕打) 洪：喔，嘿曾麗燕一個助理是大林埔的人，嘿助理一個大林。 調：高雄市議員選舉，高雄市前鎮小港區選舉投票支持對象為何？由於，由於…(唸給筆錄人繕打)，你原本所有很多服務辦，算向社會局申請的一些補助，你都透過順進仔嘛齁？「註8」 洪：嘿嘿，嘿嘿。「註8」 調：由於我向社會局申請的補助，申請的各式各樣各項補助都是透過高雄市議員李順進協助幫忙的(唸給筆錄人繕打)。 洪：還拜託阿賜仔幫我做。「註8」 調：所以我…，所以你上一次，你也是都支持順進仔？「註8」 洪：嘿嘿。「註8」 調：所以我長期以來都是投票支持李順進，不過由於這一次吳銘賜給我紅包，我很難再投票支持李順進，礙於人情必須這次選舉我必須要投票支持吳銘賜(唸給筆錄人繕打)。 (55分2秒到1小時7分9秒間略) 調：他之所以給我一千元，就是，不是，他之所以給我二千元，就是一千元要給我媽媽的啦，一千元要給我的啦。（唸給筆錄人繕打） 洪：他還有宣傳單來餒。 調：我知道啊，就宣傳單。 洪：他可能要給我，他還給我做… 調：這是那時後的宣傳單嘛。 洪：嘿啊，還沒選那時候，有照相，還沒選那時候，嘿啊嘿啊，還沒選的時候。 調：我知道，就是那時候他附的宣傳單嘛。 洪：還沒選的時候給我拍起來，議員還沒去，議員還沒開始，就把我拍起來，嘿啊嘿啊嘿啊，還沒選的那時候，拍謝啦。 調：這個你收起來。 調：一千元是給我媽媽的，然後另外一千元是給我的（唸給筆錄人繕打），啊他這樣算是一千元給你媽媽，一千元給你，你媽媽有在投票嗎？「註10」 洪：沒有，嘿啊嘿啊。「註10」 調：但是他這樣的意思是說，希望你和你媽媽要支持他嘛。「註10」 洪：沒有，他沒有講這樣啦。「註10」 調：沒有啦，啊幫忙就是，他有說幫忙嘛，幫忙的意思就是要你支持嘛。「註5」、「註10」 洪：嘿啊嘿啊。「註5」、「註10」 調：逗點，他就是要我跟我媽媽，在投票時支持他，他是希望我跟我媽媽投票支持他，下加一列，你是否願意提供吳銘賜給你的兩千元（唸給筆錄人繕打）。 (1小時10分12秒之後略) 調：你上面說的是否實在？ 洪：實在。不然還要叫我講什麼。 調：實在啦，不可以講謊話。 洪：不會，不會。 調：等一下去檢察官那裏，檢察官會照我們這裏面問的，你就照這裡講的，再講一次給他聽。 洪：好好。 調：你知道嘸？ 洪：有。 調：你不要去到那裏又變卦亂講。 洪：不會，不會。 調：這樣你知道嘸，這樣就變說謊了喔。 洪：我知道我知道。 調：你向我說是一說，跟那個人說又另外一說，這樣是不是叫說謊。 洪：我知道，我知道。 調：我甲（跟）你講，這個等一下我們會印出來，那個字你都看懂嗎？還是要我唸給你聽？ 洪：你唸給我聽好嗎？ 調：好啊，好啊。 （以下略） 問：承前問，你稱吳銘賜拿紅包給你，該紅包金額多少？ 答：紅包內裝有兩張新台幣1,000紙鈔，共2,000元，當時由於我有打開看，所以我知道是2,000元，在我打開得同時，吳銘賜有說：一張1,000元紙鈔是要給我的，另一張1,000元紙鈔是給我媽媽洪蔡金花。   問：前述吳銘賜向你說：多多幫忙一下。係指何意義？ 答：吳銘賜要我多多幫忙的意思就是要我在選舉時投他票。（警一卷第45頁） 調：（前述吳銘賜向你說多多幫忙一下，係指什麼幫忙？係何意義啦。）他跟你說希望你給他幫忙一下，這是幫忙什麼？算到時候選舉的時候給他支持對不對？「註1」、「註4」 洪：嘿啊，嘿啊。那個我就不知道了。「註1」、「註4」 調：沒關係啦，啊反正你也沒有做，對不對。 洪：嘿啊，嘿啊。 調：（吳銘賜要我多多幫忙的意思就是要我在選舉前，在選舉時投他一票。投他票，沒關係）。 洪：（自顧自的低頭，嘿啊，嘿啊，嘿啊）吳銘賜也不是，不是講…（後面省略）「註2」  問：你在本屆高雄市前鎮、小港區議員選舉投票支持對象為何？ 答：由於我向社會局申請的各項補助都是透過高雄市議員李順進協助幫忙的，所以我長期以來都是投票支持李順進，不過由於這次吳銘賜給我紅包，我很難再投票支持李順進，礙於人情這次選舉我必須投票支持吳銘賜。（警一卷第45頁） 調：（你原本在本屆高雄市議員選舉投票支持的對象為何？）。 洪：嘿，曾麗燕一個助理是大林埔的人，嘿助理一個大林。 調：（高雄市議員選舉，高雄市前鎮小港區選舉投票支持對象為何，由於，由於）。 調：你原本所有很多服務辦，算向社會局申請的一些補助，你都透過順進仔？「註7」 洪：嘿嘿，嘿嘿。「註7」 調：（由於我向社會局申請的補助，申請的各式各樣各項補助都是透過高雄市議員李順進協助幫忙）。 洪：還拜託阿賜仔幫我忙。「註7」 調：（所以我…）所以你上一次，你也是都支持順進仔？「註7」 洪：嘿嘿。「註7」 調：（所以我長期以來都是投票支持李順進，不過由於這一次吳銘賜給我紅包，我很難再投票支持李順進，礙於人情必須這次選舉我必須要投票支持吳銘賜）。  問：承前問，吳銘賜以何單位名義贈送你紅包？ 答：前述吳銘賜送給我的紅包是他自己自掏腰包的。   問：承前問，吳銘賜送過幾次低收入戶補助紅包給你？時間為何？答：如前述，吳銘賜就只有107 年6 、7 月間（詳細時間已忘記）給過我一次紅包2,000 元，他之所以給我2,000 元就是1,000 是給我媽媽的，另外1,000 元是給我的，他是希望我跟我媽媽投票支持他。（警一卷第45頁） 調：（他之所以給我一千元，就是，不是，他之所有給我二千元，就是一千元要給我媽媽的啦，一千元要給我的啦）。 洪：他還有宣傳單來餒（洪啟富從袋子內取出一宣傳單交給調查員）。 調：我知道啊，就宣傳單。 洪：他可能要給我，他還給我做… 調：這是那時後的宣傳單嘛。 洪：嘿啊，還沒選那時候，有照相，還沒選那時候，嘿啊嘿啊，還沒選的時候。 調：我知道，就是那時候他附的宣傳單嘛。 洪：還沒選的時候給我拍起來，議員還沒去，議員還沒開始，就把我拍起來，嘿啊嘿啊嘿啊，還沒選的那時候，拍謝啦。 調：這個你收起來。（調查員將該宣傳單交還給洪啟富） 調：（一千元是給我媽媽的，然後另外一千元是給我的）。 調：啊他這樣算是一千元給你媽媽，一千元給你，你媽媽有在投票嗎？「註9」 洪：沒有，嘿啊嘿啊。「註9」 調：但是他這樣的意思是說，希望你和你媽媽要支持他嘛。 洪：沒有，他沒有講這樣啦。 調：沒有啦，啊幫忙就是，他有說幫忙嘛，幫忙的意思就是要你支持嘛。「註9」 洪：嘿啊嘿啊。「註9」 調：（逗點，他就是要我跟我媽媽，在投票時支持他，他是希望我跟我媽媽投票支持他）。  問：有無補充意見？ 答：我不知道收吳銘賜的2000元紅包是不對，而且這2000元也被我花完了，因為我家境貧窮，而且我領有中度身心障礙證明，我完全沒有能力繳出這2000元提供查扣，希望檢察官能查明給我一個自新的機會。